ACORDAO-COMPLETO-2577120

ACÓRDÃO DE RELAÇÃO

ACÓRDÃO DE RELAÇÃO 2845/2023 ATA 9/2023 - PRIMEIRA CÂMARA

Acórdão 2845/2023-TCU-Primeira Câmara
Vistos e relacionados estes autos de tomada de contas especial instaurada pelo Banco do Nordeste do Brasil S.A. (BNB) , em desfavor da Empresa de Pesquisa Agropecuária do Rio Grande do Norte S/A (EMPARN) e de Henrique Eufrásio de Santana Júnior, em razão da não-comprovação da regular aplicação dos recursos repassados por força do Convênio FUNDECI 2005/047 (peça 5) , cujo objeto foi a colaboração financeira para a execução da pesquisa intitulada "Avaliação de sistemas silvopastoris e de estratégias de alimentação de ovinos e caprinos na caatinga do Seridó Potiguar";
Considerando que a Resolução-TCU 344/2022, aprovada em 11/10/2022, estabelece que prescrevem em cinco anos as pretensões punitiva e ressarcitória nos processos de controle externo, em curso no Tribunal de Contas da União (art. 2º) ; 
Considerando que, de acordo com o normativo supracitado, incide a prescrição intercorrente, se o processo ficar paralisado por mais de três anos, pendente de julgamento ou despacho (art. 8º) ;
Considerando que a Resolução-TCU 344/2022 prevê ainda que o prazo de prescrição será contado da data da apresentação da prestação de contas ao órgão competente para a sua análise inicial (art. 4º, inciso II) ; e a prescrição é interrompida por qualquer ato inequívoco de apuração do fato (art. 5º, incisos I e II) ;
Considerando que, com base nos dispositivos supracitados, o prazo de prescrição começou correr em 22/11/2010, quando foi apresentada a prestação de contas final (peças 55 a 57) ; 
Considerando que a prescrição foi interrompida em 14/11/2011, com a emissão de parecer opinando pela satisfatória a execução física do convênio (peça 58) ; em 17/12/2014, com a emissão de parecer financeiro pela não-aprovação da prestação de contas (peça 70) ; e em 8/7/2020, com a aprovação de novo parecer financeiro pela não-aprovação da prestação de contas (peça 73) ;
Considerando o transcurso de mais de 3 anos entre o parecer opinando pela satisfatória execução física do convênio (14/11/2011) e o parecer financeiro pela não-aprovação da prestação de contas (17/12/2014) ; e de mais de 5 anos entre o último evento e a aprovação de novo parecer financeiro pela não-aprovação da prestação de contas (8/7/2020) , sem que tenha havido registro, nos autos, de outra causa interruptiva, suspensiva ou impeditiva da prescrição nos aludidos interregnos;
Considerando a proposição da SecexTCE, com a anuência do MP/TCU, no sentido de reconhecer a prescrição intercorrente e quinquenal das pretensões ressarcitória e punitiva nesta tomada de contas especial;
Considerando que, o RI/TCU estabelece que, a critério do Relator, poderá ser submetido ao Colegiado, mediante Relação, processo em que o relator acolha pareceres convergentes acerca do arquivamento de processos (art. 143, inciso V, alínea "a") ;
Os Ministros do Tribunal de Contas da União, reunidos em sessão da Primeira Câmara, ACORDAM, por unanimidade, com fundamento no art. 1º, inciso I, da Lei 8.443/1992, c/c os arts. 143, inciso V, alínea "a", do RI/TCU e com os arts. 2º, 4º, inciso II, 5º, inciso II, 8º e 11, da Resolução-TCU 344/2022, em determinar o arquivamento do seguinte processo, em razão da consumação da prescrição das pretensões punitiva e ressarcitória, dando ciência aos responsáveis e ao Banco do Nordeste do Brasil S.A., em linha com os pareceres emitidos nos autos:
1. Processo TC-Processo 044.740/2021-2 (TOMADA DE CONTAS ESPECIAL) 
	1.1. Responsáveis: Pesquisa Agropecuária do Rio Grande do Norte S/A (EMPARN) (08.510.158/0001-13) ; Henrique Eufrásio de Santana Júnior (XXX.993.944-XX) .
	1.2. Órgão/Entidade: Banco do Nordeste do Brasil S.A.
	1.3. Relator: Ministro Walton Alencar Rodrigues.
	1.4. Representante do Ministério Público: Subprocurador-Geral Paulo Soares Bugarin.
	1.5. Unidade Técnica: Unidade de Auditoria Especializada em Tomada de Contas Especial (AudTCE) .
	1.6. Representação legal: não há.
	1.7. Determinações/Recomendações/Orientações: não há.

Primeira Câmara

Banco do Nordeste do Brasil S.A.

Pesquisa Agropecuária do Rio Grande do Norte S/A (EMPARN) (08.510.158/0001-13); Henrique Eufrásio de Santana Júnior (XXX.993.944-XX).

WALTON ALENCAR RODRIGUES

não há.

TOMADA DE CONTAS ESPECIAL (TCE)

Unidade de Auditoria Especializada em Tomada de Contas Especial (AudTCE).